【裁判字號】    92,上易,676
【裁判日期】    920423
【裁判案由】    竊盜等
【裁判全文】
臺灣高等法院刑事判決                            九十二年度上易字第六七六號
    上  訴  人
    即 自訴 人  乙○○
    被      告  丙○○
右上訴人，因被告竊盜等案件，不服臺灣臺北地方法院，九十一年度自字第七四一號
，中華民國九十二年二月十八日第一審判決提起上訴，本院判決如左：
    主  文
原判決關於丙○○公然侮辱部分撤銷。
丙○○公然侮辱人，處罰金佰元，如易服勞役，以佰元折算壹日。
其他上訴駁回。
    事  實
一、丙○○於民國九十一年十月七日上午九時五十分許，在台北市○○街一六七巷一
    ０號前，因向乙○○收租遭拒，竟憤而對乙○○指稱：「幹你娘！」而以言語公
    然侮辱乙○○。
二、案經被害人乙○○向臺灣台北地方法院提起自訴。
    理  由
一、右揭事實，業據被告丙○○在警訊時坦承不諱，核與自訴人即被害人乙○○指訴
    情形相符，雖被告在歷審中否認上情，要係翻異飾卸之詞，不足採信，其犯行可
    以認定。至於證人甲○○雖證稱聽不懂被告所言云云，尚不足資為有利於被告之
    證據，附此說明。
二、核被告所為，應成立刑法第三百零九條第一項之公然侮辱罪。
三、原審就此部分未察，遽為被告無罪之諭知，尚嫌未洽，自訴人上訴指摘其不當，
    核有理由，應由本院予以撤銷改判。爰審酌被告犯罪之動機、目的、所受之刺激
    、致生之危害及智識程度、犯罪後之態度等一切情狀，量處如主文所示之刑，及
    諭知易服勞役之折算標準。
四、臺灣台北地方法院檢察署移送併辦部分（九十一年偵字第二五０四六號）與本案
    係屬同一事件，自應一併審酌，允宜指明。
五、自訴意旨另略謂：被告於右揭時、地恫嚇自訴人稱：「你沒有看過壞人是不是？
    」使自訴人心生畏懼。又於同月二十三日下午十一時五十分許，在同址恐嚇自訴
    人稱「死囝子，要打你打得當狗爬」，使自訴人心生畏懼。另外，被告尚竊取自
    訴人告訴歐雲鑾傷害案件之臺灣板橋地方法院檢察署刑事傳票去影印使用。因認
    被告涉犯恐嚇及竊盜罪嫌云云。
  (一)按犯罪事實應依證據認定之，無證據不得推定其犯罪事實；又不能證明被告犯罪
    者，應諭知無罪之判決；另檢察官就被告犯罪事實有舉證責任，檢察官於審判期
    日所得為之訴訟行為，於自訴程序，由自訴人為之，刑事訴訟法第一百五十四條
    、第三百零一條第一項、第一百六十一條、第三百二十九條分別定有明文。再者
    ，認定不利於被告之事實，須依積極證據，苟積極證據不足為不利於被告事實之
    認定時，即應為有利於被告之認定，更不必有何有利之證據；且認定犯罪事實所
    憑之證據，雖不以直接證據為限，間接證據亦包括在內；然而無論直接或間接證
    據，其為訴訟上之證明，須於通常一般之人均不致有所懷疑，而得確信其為真實
    之程度者，始得據為有罪之認定，最高法院著有三十年上字第八一六號、七十六
    年臺上字第四九八六號判例可資參照。
  (二)訊據被告堅決否認有上開犯行，辯稱伊當時係要向自訴人收房租，自訴人不給，
    表示要遲些時日，伊因另與友人有約，即行離去，絕無對自訴人恫嚇之事，至於
    相關傳票係由案外人歐雲鑾交伊，絕無行竊之情等語。
  (三)經查自訴人指訴被告恐嚇及竊盜之事，除其一己之指訴外，別無其他證據，而被
    告又堅決否認犯罪，參以證人甲○○證稱：伊僅知被告與自訴人對談，但所說內
    容為何，因伊係大陸來台人氏，聽不懂等語，復參以本件有關之傳票，確係由案
    外人歐雲鑾交付被告，已經該歐雲鑾供證明確，足見並非被告所竊取而得，再衡
    以被告係六十六歲之老婦人，而自訴人年紀亦已五十一歲，有該二人之年齡資料
    在卷可徵，可見被告否認曾恫嚇你沒看過壞人或叫自訴人為「死囝子」及嚇以要
    打你打得當狗爬，尚難認不可採信，自訴人亦無因此心生畏懼之可能。自訴人所
    請傳喚之證人甲○○所為上開證言，既不足資為不利於被告犯罪之認定依據，另
    所聲請傳喚之證人丁○○則已死亡，為自訴人所陳明，自應認自訴人就其指訴被
    告此部分之犯嫌，尚未盡其舉證責任。此外，復查無其他積極事證可證被告有恐
    嚇或竊盜及其他犯罪情事，揆諸上開說明，應認不能證明被告犯此部分之罪。從
    而，原審就此部分諭知被告無罪之判決，於法並無不合，應予維持。自訴人遽行
    提起此部分之上訴，不能認為有理由，應予駁回。
據上論斷，應依刑事訴訟法第三百六十九條第一項前段、第三百六十四條、第三百四
十三條、第三百六十八條，刑法第三百零九條第一項、第四十二條第二項，罰金罰鍰
提高標準條例第一條、第二條，判決如主文。
中    華    民    國    九十二    年       四       月      二十三      日
                          臺灣高等法院刑事第十四庭
                              審判長法  官  陳  祐  輔
                                    法  官  陳  國  文
                                    法  官  洪  昌  宏
右正本證明與原本無異。
不得上訴。
                                    書記官  廖  月  女
中    華    民    國    九十二    年       四       月       二十五     日
附錄：本案論罪科刑法條全文
中華民國刑法第三百零九條第一項：
 (公然侮辱罪)
公然侮辱人者，處拘役或三百元以下罰金。


司法院資訊處製作；財團法人民間司法改革基金會備份。
